臺灣屏東地方法院刑事判決
       111年度交訴字第39號
公  訴  人  臺灣屏東地方檢察署檢察官
被      告  張家菖


上列被告因公共危險等案件，經檢察官提起公訴（110年度偵字
第10186號），本院判決如下：
    主  文
張家菖犯妨害公眾往來安全罪，處有期徒刑肆月，如易科罰金，
以新臺幣壹仟元折算壹日。又犯恐嚇危害安全罪，處有期徒刑參
月，如易科罰金，以新臺幣壹仟元折算壹日。未扣案黑色棒狀物
品壹支沒收，於全部或一部不能沒收或不宜執行沒收時，追徵其
價額。應執行有期徒刑陸月，如易科罰金，以新臺幣壹仟元折算
壹日。
    事  實
一、張家菖於民國110年8月8日14時許，駕駛車牌號碼000-0000
    號自用小客車，沿屏東縣萬丹鄉台88快速道路行駛時，因超
    車不成而與駕駛車牌號碼000-0000號自用小客車之陳俊斌發
    生糾紛，竟基於強制及妨害公眾往來安全之犯意，接續多次
    以無故超車至陳俊斌前方再驟然煞車之方式，妨害陳俊斌駕
    車行駛於道路之權利，並致生公眾往來之危險。
二、嗣於同日14時5分許，雙方停車於萬丹交流道之槽化線處，
    張家菖另基於恐嚇危害安全之犯意，手持黑色棒狀物品1支
    下車走向陳俊斌駕駛之汽車，並徒手拍打陳俊斌駕駛之汽車
    車窗達30秒，而以此加害生命、身體之事恐嚇陳俊斌，使其
    心生畏懼，致生危害於生命、身體安全。嗣經陳俊斌報警處
    理，始循線查悉上情。
三、案經陳俊斌訴由屏東縣警察局屏東分局報告臺灣屏東地方檢
    察署檢察官偵查起訴。
    理  由
壹、證據能力部分
    本判決引用被告以外之人於審判外之陳述，檢察官、被告張
    家菖於本院準備程序時對於該等證據均同意有證據能力(見
    本院卷第46頁)，本院審酌上開證據資料之作成之情況，並
    無違法取證或其他瑕疵，且與待證事實具有關聯性，認為以
    之作為證據為適當，依刑事訴訟法第159條之5第1項規定，
    均有證據能力。又所引非供述證據，與本案均有關聯性，且
    查無違反法定程序取得之情，依刑事訴訟法第158 條之4 反
    面解釋，亦均有證據能力。
貳、實體部分
一、認定事實所憑之證據及理由：
　　訊據被告固坦承當時有數次超車至告訴人陳俊斌前方之行為
    ，以及於雙方停車後，有持上揭黑色棒狀物品下車並徒手拍
    打告訴人車窗等情，惟否認有何強制、妨害公眾往來及恐嚇
    之犯行，辯稱：當時下雨天氣不佳，路又滑，我在告訴人前
    方剎車並沒有要惡意逼車或是攔車，我車上還有載家人不會
    做這些危險動作；後來我是拿著很像棍棒的雨傘下車，但因
    為雨很大就沒有打開，我是怕我有撞到他，也怕對方對我不
    利，所以帶著防身，沒有要恐嚇他等語。經查，被告有於前
    揭時、地，數次超車至告訴人前方，並有多次剎車之舉；復
    於停車後持黑色棒狀物品走向告訴人等情，業據證人即告訴
    人於警詢、檢詢及本院審理時證述明確(見警卷第7頁至第9
    頁、偵卷第21頁、本院卷第67頁至第70頁)，並有車牌號碼0
    00-0000號、AZL-3517號自小客車車輛詳細資料報表各1份(
    見警卷第15頁第16頁)、監視器擷取畫面21張(見警卷第17頁
    至第19頁、偵卷第41頁至第69頁)，復經本院當庭勘驗無訛(
    見本院卷第35頁至第38頁、第40頁至第42頁)，是此部分之
    事實，首堪認定。從而，本件之爭點厥為：㈠被告於事實欄
    一超車及急煞之行為，是否該當妨害公眾往來之要件？被告
    上開行為是否同時基於強制之犯意為之？㈡被告於事實欄二
    持黑色棒狀物品接近告訴人並徒手拍打車窗，停留長達30秒
    之行為，主觀上是否基於恐嚇危害安全之犯意為之？下分述
    之：
　㈠被告於事實欄一超車及急煞之行為，是否該當妨害公眾往來
    之要件？被告上開行為是否同時基於強制之犯意為之？
　⒈被告雖辯稱是要開快車才超車到告訴人前方，且車輛有打滑
    才往右偏等語(見本院卷第38頁)。然查，依本院當庭勘驗卷
    附告訴人車輛上之行車紀錄器結果：影片中天氣為雨天，雨
    勢不小，且天候不佳；①影片時間00:26秒時，告訴人行駛於
    內側車道，而被告駕駛車輛因告訴人與前方車輛車距不夠，
    而未能超車成功；②影片時間00:44秒時，告訴人前方已無車
    輛，被告即自右方外側車道超車至告訴人前方而行駛於內側
    車道，被告於超車至告訴人前方時有微剎車之舉，並於剎車
    後又立刻打右邊方向燈，然未立即變換車道，僅右邊車輪有
    壓到車道線，之後又行正於內側車道上，惟被告車輛仍持續
    打著右邊方向燈；③影片時間00:49，告訴人先自內側車道向
    右變換至外側車道，於不到1秒之時間，被告也變換車道至
    外側車道等情，有本院勘驗筆錄可參(見本院卷第35頁至第3
    6頁)，可知被告車輛於超車至告訴人前方後，立即踩剎車而
    有急煞之舉，衡情車輛於超車時，必係以高於被超越車輛之
    速度行駛，且於超越後倘前方無車，勢因速度較快而與後方
    車輛拉大車距，然被告反有微剎車之舉，已與事理常情不符
    ；又被告於超車後立即打右邊方向燈，顯係向後方告訴人車
    輛表示欲變換車道至右方之意，然被告於上開影片時間內始
    終未變換車道，則其所為顯與一般駕駛行為不符；再被告既
    自承其若欲開快車將開往內側車道，然其卻於超車後反有微
    煞並減緩車速之舉，其行為顯然與其述相互矛盾，況被告於
    影片中雖有右輪壓到車道線之右邊情形，然其隨即行正於內
    側車道等情，已如前述，則被告辯稱其車輛右偏係因打滑等
    語，亦與客觀事證不符，而難採信。足見被告於上開影片時
    間超車至告訴人前方並急煞之舉，主觀上顯係基於妨害告訴
    人於同一車道行駛之權利甚明。
　⒉被告再辯稱後來因為告訴人開車忽快忽慢，才又再次超車至
    告訴人前方等語(見本院卷第39頁)。然查，接續本院上開勘
    驗結果：④影片時間1:20，被告打著右邊方向燈自內側車道
    超車至告訴人行使之外側車道前方，並於超車至告訴人前方
    時有明顯剎車燈亮起之情形，且被告於超車後仍未將右邊方
    向燈熄滅，直至影片時間1:43時始將方向燈關閉等情，有本
    院前揭勘驗筆錄可參(見本院卷第37頁)，則依被告先前所辯
    ，其係欲開快車始行駛於內側車道，然被告於上開影片時間
    反自內側車道超車至告訴人所行使之外側車道前方，其辯解
    復與其行為相互矛盾；況且，被告於本院準備程序已自承：
    我當時原本跟在他後面，後來我超過去，這邊就有故意要擋
    在他的前面，因為他開車忽快忽慢等語(見本院卷第39頁)，
    而依上開勘驗結果，被告後來既已與告訴人分別行駛於不同
    車道，不論告訴人開車快慢與否，均與被告無關，是被告所
    稱於上開影片時間內超車係因「告訴人開車忽快忽慢」等情
    ，即屬無據，被告卻仍執意自內側車道超車至告訴人前方，
    並有剎車之舉，足見其主觀上顯係基於妨害告訴人行駛於同
    一車道之權利而無故超車，甚為明確。　
  ⒊至被告復辯稱：當時視線不好，我也看不是很清楚，所以我
    剎車也是怕前面有東西會撞到，所以沒有妨害他人行車的權
    利；又因為後面沒有車，我不認為我有妨害公眾往來等語(
    見本院卷第39頁)。而依本院上開勘驗結果，可知當時天候
    不佳且雨勢不小，衡情汽車駕駛人於該種天候下行駛於道路
    上，更應拉大車前距離，且應減速行駛，而不應任意變換車
    道，然被告卻反於前揭客觀情狀，數次以超車並急煞方式出
    現於告訴人車輛前方，所為顯然與事理常情不符，亦難認合
    乎一般人駕駛汽車之習慣，且有致後方車輛因視線不佳、剎
    車不及而追撞之危險；又被告既知悉後方為告訴人之車輛，
    復自承因當時天候不良、視線不佳，則其如何能確定後方除
    告訴人車輛外，別無其他車輛行駛？況被告於本院準備程序
    中供稱：當時同車家人除了罵告訴人以外，也有叫我要好好
    開車等語(見本院卷第40頁)，益徵被告所為已然造成公眾往
    來之危險甚明，是被告前揭所辯，並不可採。被告於上開環
    境下恣意變換車道並超車、急煞之行為，自有妨害後方車輛
    即告訴人行車之權利，且造成公眾往來安全之危險等事實，
    堪以認定。
　㈡被告於事實欄二持黑色棒狀物品接近告訴人並徒手拍打車窗
    ，停留長達30秒之行為，主觀上是否基於恐嚇危害安全之犯
    意為之？
　⒈按刑法第305條之恐嚇罪，所稱以加害生命、身體、自由、名
    譽、財產之事，恐嚇他人者，係指以使人生畏怖心為目的，
    而通知將加惡害之旨於被害人而言；所謂「加害」，並不以
    言詞為限，包括身體之動作、語氣、表情等一切足以使人心
    生畏佈之強暴、脅迫行為在內。蓋恐嚇罪之判斷重點，實係
    在於被告之行為是否足以使人心生畏懼，致危害安全，而危
    害通知之方法，亦無限制，無論明示之言語、文字、動作或
    暗示其如不從將加危害，苟已足使對方理解其意義之所在，
    並足以影響其意思之決定與行動自由者均屬之。至於被害人
    是否心生畏懼，則應本於社會客觀經驗法則以為判斷基準（
    最高法院52年台上字第751號、81年度台上字第867號判決意
    旨參照）。
　⒉證人即告訴人於警詢、檢詢至本院審理時，始終證稱被告係
    持棍下車等語明確(見警卷第8頁、偵卷第21頁、本院卷第69
    頁)，而依本院當庭勘驗之結果：影片時間00:45-1:35，被
    告下車並手持黑色棒狀物走向告訴人，因影片無聲，無法聽
    到兩人是否有交談，也因拍攝角度無法拍到被告與告訴人之
    互動等情，有本院前揭勘驗筆錄可佐(見本院卷第41頁)，雖
    無法自外觀辨認被告所持之黑色棒狀物品究為何物，惟自監
    視器翻拍畫面中可知被告右手持黑色棒狀物品而自然垂下，
    該棒狀物品之長度已至小腿之一半，有行車紀錄器翻拍照片
    可參(見警卷第17頁)，衡以該時天候雨、視線不佳，被告將
    車輛停放於槽化線後，持該等長度之棒狀物品下車並接近告
    訴人，以常情而論，其行為於客觀上自足以使一般人心生畏
    懼，致生危害於安全，而屬恐嚇行為無疑。
　⒊被告雖辯稱：當時我拿的黑色棒狀物品不是棍棒，是很像棍
    棒的雨傘；當時雨下很大，開雨傘一樣會淋濕，所以我就沒
    有打開等語(見本院卷第43頁)，然查，被告已自承當時雨勢
    很大，衡諸常情，一般人自車內下車時若有雨傘，自當打開
    以防淋濕，然依本院上開勘驗結果，被告於下車後始終無打
    開雨傘之動作，而係持該棒狀物品直接走向告訴人，所為已
    與事理常情不符；又被告於本院審理時供稱：我下車3秒鐘
    全身就濕了，打開傘也沒有意義等語(見本院卷第65頁至第6
    6頁)，然查，撐傘之動作乃一瞬間即可完成，且被告稱有以
    此傘遮雨之意，衡情自應於未下車前至打開車門下車時，即
    先打開雨傘，或至晚應於一下車時就打開雨傘，但被告卻連
    「試圖」打開雨傘之動作均不曾嘗試，寧可隻身暴露於大雨
    中，則被告供稱該黑色棒狀物品僅係很像棍棒的雨傘，而非
    棍棒等語，自屬有疑；再者，被告若認當時雨勢很大，縱使
    撐傘也無從防止淋濕，則其何以要多此一舉，於下車時攜帶
    該黑色棒狀物品？是被告前揭所辯，委無可採。況被告於本
    院準備程序時供稱：因為那是很貴的雨傘，外觀有一個黑色
    的罩子罩住，所以才會看起來很像棍棒等語(見本院卷第43
    頁)，則被告既明知該「雨傘」倘未將罩子拔除，於客觀上
    看起來與「棍棒」相似，被告仍決意持該外觀酷似「棍棒」
    之物品接近告訴人，益徵其並非因雨勢很大而未撐傘，而係
    因欲持該黑色棒狀物品充作「棍棒」，以恐嚇告訴人甚明。
　⒋被告另辯稱：當時我是基於防衛心態，並沒有要嚇告訴人，
    因為他一直跟車，我自己也會害怕等語(見本院卷第43頁)。
    然查，本案之起因為被告超車告訴人不成，即於前揭時、地
    ，數次超車告訴人並急煞，以妨害告訴人行車權利並致生公
    眾往來危險等情，業據本院認定如前，則被告駕駛之車輛本
    即因其上開行為而超越於告訴人前方，何以能反過來主張係
    因告訴人跟車使其心生畏懼？是其所辯已與事理不符；又依
    上開勘驗結果，告訴人始終並未下車，而係被告單方面持黑
    色棒狀物品接近告訴人側，若依被告所述其心生畏懼，則其
    何以選擇停車於槽化線並接近告訴人，而非駕車遠離告訴人
    並報警？是其所為亦與常情不符；再者，被告雖於本院準備
    程序供稱：我持該棒狀物品到告訴人車窗旁，我有拍他的車
    窗，想要請他搖下車窗釐清狀況，但他一直都沒有打開，我
    才會停留超過半分鐘等語(見本院卷第43頁)，主張其欲找告
    訴人理論、釐清現場狀況，始停留超過半分鐘以上之時間，
    然若被告係基於防衛之心，衡情當無可能願意停留告訴人車
    窗旁長達如此久之時間，更遑論由被告「主動」尋找告訴人
    理論，顯見被告並非因害怕告訴人、或希望告訴人可下車釐
    清狀況，始持上開棍棒接近告訴人，而係基於恐嚇之犯意而
    為之甚明。是被告辯稱基於防衛心態始接近告訴人、主觀上
    並無恐嚇之意等語，洵不可採。　
  ㈢綜上所述，本案事證已臻明確，被告所辯均不可採，其犯行
    堪以認定，應依法論科。
二、論罪科刑：
  ㈠核被告如事實欄一所為，係犯刑法第185條妨害公眾往來安全
    及同法第304條第1項之強制罪；如事實欄二所為，則係犯刑
    法第305條恐嚇危害安全罪。
　㈡被告如事實欄一係於密接之時、地，基於同一妨害公眾往來
    及強制之犯意，以數次超車並急煞之方式妨害告訴人駕車之
    權利以及造成公眾往來安全之危險，對象均同一，且各行為
    之獨立性極為薄弱，於時間差距上，難以強行分開，在刑法
    評價上，以視為數個舉動之接續施行，合為包括之一行為予
    以評價較為合理，而屬接續犯，應論以一罪。
　㈢被告如事實欄一係以一行為侵害數法益，而該當妨害公眾往
    來安全及強制之數罪名，為想像競合犯，依刑法第55條規定
    ，應從一重以妨害公眾往來安全罪處斷。
　㈣被告所犯二罪，犯意各別，行為互異，應分論併罰。　
　㈤爰以行為人之責任為基礎，審酌被告僅因超車不成之行車糾
    紛，竟於天候、視線均不佳之行車環境下，多次以超車、急
    煞等方式，不僅妨害告訴人於其後方行車之自由，更造成該
    路段其他車輛往來之危險，復於雙方停車後，持外觀與棍棒
    相近之物接近告訴人並拍打其車窗，使告訴人心生畏懼，所
    為均有不該；犯後猶辭卸責，雖供稱對於浪費社會資源感到
    抱歉等語(見本院卷第40頁)，然於本院準備程序及審理時對
    於其行為均未感到一絲愧疚，反指責告訴人所述不實在，犯
    後態度不佳；並參酌告訴人於本院審理時表示希望法官依法
    嚴懲之量刑意見(見本院卷第70頁)，復考量其無前科之素行
    ，有臺灣高等法院被告前案紀錄表可按，兼衡其犯罪之動機
    、目的、所生危害、手段，暨其於本院審理時自陳之智識程
    度、家庭生活及經濟狀況等一切情狀(見本院卷第76頁)，分
    別量處如主文所示之刑，並諭知易科罰金之折算標準；另定
    其應執行之刑，並諭知易科罰金之折算標準，以資懲儆。
三、沒收部分：
    按供犯罪所用、犯罪預備之物或犯罪所生之物，屬於犯罪行
    為人者，得沒收之；前二項之沒收，於全部或一部不能沒收
    或不宜執行沒收時，追徵其價額，刑法第38條第2項、第4項
    分別定有明文。查被告如事實欄二係持黑色棒狀物品1支以
    恐嚇告訴人，足見該物品為其所有且為供犯罪所用之物，然
    未據扣案，自應依上開規定宣告沒收，並於全部或一部不能
    沒收或不宜執行沒收時，追徵其價額。
據上論斷，應依刑事訴訟法第299 條第1 項前段，判決如主文。
本案經檢察官莊承頻提起公訴，檢察官黃郁如到庭執行職務。
中　　華　　民　　國　　111 　年　　10 　　月　　6　　日
                  刑事第三庭審判長    法  官  莊鎮遠
                                      法  官  曾思薇
                                      法  官  吳昭億
以上正本證明與原本無異。
如不服本判決應於收受判決後20日內向本院提出上訴書狀，並應
敘述具體理由；其未敘述上訴理由者，應於上訴期間屆滿後20日
內向本院補提理由書（均須按他造當事人之人數附繕本）「切勿
逕送上級法院」。
中　　華　　民　　國　　111 　年　　10　   月　　7 　 日
                                      書記官  許珍滋
附錄本判決論罪科刑法條：
中華民國刑法第185條
損壞或壅塞陸路、水路、橋樑或其他公眾往來之設備或以他法致
生往來之危險者，處5年以下有期徒刑、拘役或1萬5千元以下罰
金。
因而致人於死者，處無期徒刑或7年以上有期徒刑；致重傷者，
處3年以上10年以下有期徒刑。
第1項之未遂犯罰之。
中華民國刑法第304條
以強暴、脅迫使人行無義務之事或妨害人行使權利者，處3年以
下有期徒刑、拘役或9千元以下罰金。
前項之未遂犯罰之。
中華民國刑法第305條
以加害生命、身體、自由、名譽、財產之事恐嚇他人，致生危害
於安全者，處2年以下有期徒刑、拘役或9千元以下罰金。